臺灣高雄地方法院刑事判決　　　　　　　　　　　　九十三年度簡上字第五三七號
　　上　訴　人
　　即　被　告　丙○○○
　　　　　　　　乙○○
　　右二人共同
　　選任辯護人　施秉慧律師
　　　　　　　　焦文城律師
　　　　　　　　張賜龍律師
右上訴人等因妨害投票案件，不服臺灣高雄地方法院高雄簡易庭九十三年度簡字第一
六二九號中華民國九十三年四月十二日第一審判決（起訴案號：臺灣高雄地方法院檢
察署九十一年度選偵字第二四０號），提起上訴，上訴人就被訴之犯罪事實為有罪之
陳述，經本院合議庭裁定依簡式審判程序進行，本院判決如左：
    主  文
上訴駁回。
丙○○○、乙○○均緩刑肆年。
    事  實
一、丙○○○、乙○○及薛和雄、薛黃理珠、薛智榮、薛坤美、李昭仁、薛如芳、薛
    如婷、薛博仰、劉榮、苗華麗、郭來發、郭玉美、鄭洪月娥、薛秀如、陳金福、
    陳蔡秀桃、陳凰山、陳榮展、黃瑩翠、楊純和、楊秀麗、陳靜玲、李桂蘭、李全
    忠、蘇平本、黃麗珠、郭吉錄、郭黃牡丹、郭秀婷、張瑞綺、張瑞雯、吳珺玉（
    右三十二人均經本院以九十三年度簡字第一六二九號判處有期徒刑三月，如易科
    罰金以三百元折算一日，褫奪公權一年，緩刑二年確定）等三十四人，為使高雄
    市苓雅區普天里第六屆里長候選人丙○○○達到勝選之目的，明知附表一所示之
    薛和雄等八人未實際居住於高雄市○○區○○路四十九號、附表二所示之劉榮等
    四人未實際居住於高雄市苓雅區○○○路五十二號、附表三所示之鄭洪月娥等七
    人未實際居住於高雄市苓雅區○○○路六十號、附表四所示之楊純和等五人未實
    際居住於高雄市苓雅區○○○路六十二號，及附表五所示之蘇平本等八人未實際
    居住於高雄市苓雅區○○○路一○三號等處所，而里長選舉為小區域選舉，以人
    為方式增加選舉權人之選票，將足以影響選舉投票結果之正確性，詎丙○○○及
    乙○○分別與薛和雄、薛黃理珠、薛智榮、薛坤美、李昭仁、薛如芳、薛如婷、
    薛博仰等八人；與劉榮、苗華麗等二人；與郭來發、郭玉美等二人；與鄭洪月娥
    、薛秀如、陳金福、陳蔡秀桃、陳凰山、陳榮展、黃瑩翠等七人；與楊純和、楊
    秀麗、陳靜玲、李桂蘭、李全忠等五人；與蘇平本、黃麗珠、郭吉錄、郭黃牡丹
    、郭秀婷等五人；與張瑞綺、張瑞雯、吳珺玉等三人，共同基於使高雄市普天里
    里長選舉發生不正確結果之犯意聯絡，自行或委託附表一至五所示之辦理人，於
    附表一至五所示之時間，至高雄市苓雅區戶政事務所，以違反戶籍法虛偽遷入之
    非法方式，分別向高雄市苓雅區戶政事務所申請虛報戶口遷移至如附表一至五所
    示之處所，致高雄市政府苓雅區戶政事務所不察，將遷入上開地址而未實際居住
    於各該處所之薛和雄等如附表一至五所示之三十二人，均編入普天里選舉人名冊
    公告確定，而取得高雄市第六屆普天里里長選舉之投票權。上開薛和雄等三十二
    人均明知未於該選舉區「繼續居住四個月以上」，並非該選舉區之選舉人，竟仍
    於民國九十一年六月八日即高雄市第六屆里長選舉之投票日，前往苓雅區普天里
    第二十六投票所領取選票並投票，使高雄市苓雅區普天里里長選舉發生不正確之
    結果，經開票結果該里里長候選人丙○○○以得票數五百五十二票當選，另一候
    選人陳穎賢則以得票數三百七十六票落選，嗣上開薛和雄等三十二人於投票完成
    後，分別於附表一至五所示之時間，將戶籍陸續遷離。
二、案經陳穎賢向臺灣高雄地方法院檢察署告發後，由臺灣高雄地方法院檢察署檢察
    官偵查起訴，嗣經原審法院合議庭評議改依簡易判決處刑。
    理  由
一、本件被告丙○○○、乙○○所犯係死刑、無期徒刑、最輕本刑為三年以上有期徒
    刑以外之罪，被告二人就被訴事實為有罪之陳述，經審判長告知簡式審判程序之
    旨，並聽取公訴人及被告之意見後，經本院合議庭裁定進行簡式審判程序，合先
    敘明。
二、右揭犯罪事實，迭據被告二人於原審及本院審理時坦承不諱，核與共犯薛和雄、
    薛黃理珠、薛智榮、薛坤美、李昭仁、薛如芳、薛如婷、薛博仰、劉榮、苗華麗
    、郭來發、郭玉美、鄭洪月娥、薛秀如、陳金福、陳蔡秀桃、陳凰山、陳榮展、
    黃瑩翠、楊純和、楊秀麗、陳靜玲、李桂蘭、李全忠、蘇平本、黃麗珠、郭吉錄
    、郭黃牡丹、郭秀婷、張瑞綺、張瑞雯、吳珺玉供述之情節，相互符合，並有高
    雄市苓雅區普天里第六屆里長選舉投（開）票所投開票報告表、第○二六投票所
    （第一至二十三鄰）選舉人名冊、住戶查訪一覽表、高雄市苓雅區戶政事務所九
    十一年十一月四日高市苓戶字第○九一○○○七九四五號函檢附遷入戶籍登記申
    請書及住址變更戶籍謄本登記申請書共三十四份、高雄市選舉委員會九十一年十
    一月十三日高市選四字第○九一○四○二三七八○號函檢附候選人丙○○○助選
    員名冊各一份在卷可稽，復有遷徒紀錄資料查詢結果單十四紙、建物所有權狀三
    紙，及高雄市○○區○○路四十九號、興中一路五十二號、興中一路六十號、興
    中一路六十二號、興中一路一○三號之戶籍謄本及法務部戶役政連結作業系統查
    詢資料各共五份在卷足參，足認被告二人之自自與事實相符，自得為認罪科刑之
    依據。是以，被告二人犯罪事實明確，其等之犯行均堪認定，應依法論科。
三、核被告二人所為，均係犯刑法第一百四十六條第一項之妨害投票正確罪。又被告
    丙○○○及乙○○等二人，分別與薛和雄、薛黃理珠、薛智榮、薛坤美、李昭仁
    、薛如芳、薛如婷、薛博仰等八人間；與劉榮、苗華麗等二人間；與郭來發、郭
    玉美等二人間；與鄭洪月娥、薛秀如、陳金福、陳蔡秀桃、陳凰山、陳榮展、黃
    瑩翠等七人間；與楊純和、楊秀麗、陳靜玲、李桂蘭、李全忠等五人間；與蘇平
    本、黃麗珠、郭吉錄、郭黃牡丹、郭秀婷等五人間；與張瑞綺、張瑞雯、吳珺玉
    等三人間；就前開犯行，分別有犯意之聯絡及行為之分擔，應分別論以共同正犯
    。
四、被告二人犯罪事證既已明確，原審引依刑法第二十八條、第一百四十六條第一項
    、第三十七條第二項、第四十一條第一項，罰金罰鍰提高標準條例第二條，公職
    人員選舉罷免法第九十八條第三項之規定，並審酌民主政治之基礎在於公平立選
    舉制度，如有志於為民服務者，得透過公平之選舉制度說服選民投票支持，而選
    民亦得透過公平之選舉制度選出代表其意見之民意代表參與政治，是公平之選舉
    制度首重避免以不實之方法介入，俾確保選民係基於自由意志參與政治事務之決
    定過程，故選風之良窳對於民主政治之發展影響至鉅，若得以「幽靈人口」之方
    式操控選舉之結果，則選舉無非淪為旁門左道之競賽，被告二人所為敗壞純正之
    選舉風氣，對其他候選人造成不公平之競爭，並念及被告二人犯後均能坦承犯行
    ，犯罪手段尚屬和平，且參與本件犯罪之程度、手段、影響情節等一切情狀，各
    量處被告二人有期徒刑三月，並均諭知易科罰金之折算標準，及宣告被告二人均
    褫奪公權一年，經核認事用法均無違誤，量刑亦稱妥適，被告二人上訴意旨，認
    原判決量刑過重，指摘原判決不當，並無理由，應以駁回。末查被告二人均已年
    逾六十歲，並未曾受有期徒刑以上刑之宣告，有臺灣高等法院被告全國前案紀錄
    表在卷可按，顯見被告二人之素行良好，而被告二人於原審審理時即已坦承犯行
    ，足見被告二人尚有悔改之意，經此次偵查、審判程序，及經法院宣告有期徒刑
    三月及褫奪公權一年之教訓後，被告二人當知所警惕，信無再犯之虞，本院認被
    告二人所宣告之刑，以暫不執行為適當，並考量被告二人之緩刑期間不宜過短等
    情狀，爰併宣告緩刑四年，以啟自新。
據上論斷，應依刑事訴訟法第四百五十五條之一第一項、第三項、第二百七十三條之
一第一項、第三百六十八條、第七十四條第一款，判決如主文。
本案經檢察官甲○○到庭執行職務。
中      華      民      國    九十三    年      十一    月      十六    日
                                  臺灣高雄地方法院刑事第十六庭
                                      審判長法  官  施 柏 宏
                                            法  官  陳 億 芳
                                            法  官  洪 能 超
右正本證明與原本無異。
不得上訴。
                                            書記官  吳 金 霞
中      華      民      國    九十三    年      十一    月      十六    日
附錄本案論罪科刑法條全文：
刑法第一百四十六條
(妨害投票正確罪)
以詐術或其他非法之方法，使投票發生不正確之結果或變造投票之結果者，處五年以
下有期徒刑。
前項之未遂犯罰之。
附表一
┌──┬───┬──────────────────┬────┬────┐
│編號│姓名  │遷入地址                            │遷入日期│辦理人  │
│    │      │                                    │遷出日期│        │
├──┼───┼──────────────────┼────┼────┤
│○一│薛和雄│高雄市○○區○○路四十九號          │91.02.04│乙○○  │
│    │      │                                    │91.06.10│        │
├──┼───┼──────────────────┼────┼────┤
│○二│薛黃理│同右                                │91.02.04│乙○○  │
│    │珠    │                                    │91.06.10│        │
├──┼───┼──────────────────┼────┼────┤
│○三│薛智榮│同右                                │91.02.04│乙○○  │
│    │      │                                    │91.06.10│        │
├──┼───┼──────────────────┼────┼────┤
│○四│薛坤美│同右                                │91.02.04│乙○○  │
│    │      │                                    │91.06.10│        │
├──┼───┼──────────────────┼────┼────┤
│○五│李昭仁│同右                                │91.02.04│乙○○  │
│    │      │                                    │91.07.25│        │
├──┼───┼──────────────────┼────┼────┤
│○六│薛如芳│同右                                │91.02.04│乙○○  │
│    │      │                                    │91.06.10│        │
├──┼───┼──────────────────┼────┼────┤
│○七│薛如婷│同右                  │91.02.04│乙○○  │
│    │      │                                    │91.06.10│        │
├──┼───┼──────────────────┼────┼────┤
│○八│薛博仰│同右                                │91.02.04│乙○○  │
│    │      │                                    │91.06.10│        │
└──┴───┴──────────────────┴────┴────┘
附表二
┌──┬───┬──────────────────┬────┬────┐
│編號│姓名  │遷入地址                            │遷入日期│辦理人  │
│    │      │                                    │遷出日期│        │
├──┼───┼──────────────────┼────┼────┤
│○一│劉榮  │高雄市苓雅區○○○路五十二號        │91.02.01│丙○○○│
│    │      │                                    │91.07.01│        │
├──┼───┼──────────────────┼────┼────┤
│○二│苗華麗│同右                                │91.02.01│丙○○○│
│    │      │                                    │91.07.01│        │
├──┼───┼──────────────────┼────┼────┤
│○三│郭來發│同右                                │91.02.01│乙○○  │
│    │      │                                    │91.05.09│        │
├──┼───┼──────────────────┼────┼────┤
│○四│郭玉美│同右                                │91.02.01│乙○○  │
│    │      │                                    │91.05.09│        │
└──┴───┴──────────────────┴────┴────┘
附表三
┌──┬───┬──────────────────┬────┬────┐
│編號│姓名  │遷入地址                            │遷入日期│辦理人  │
│    │      │                                    │遷出日期│        │
├──┼───┼──────────────────┼────┼────┤
│○一│鄭洪月│高雄市苓雅區○○○路六十號          │91.01.29│乙○○  │
│    │娥    │                                    │91.06.27│        │
├──┼───┼──────────────────┼────┼────┤
│○二│薛秀如│同右                                │91.01.29│乙○○  │
│    │      │                                    │91.06.27│        │
├──┼───┼──────────────────┼────┼────┤
│○三│陳金福│同右                                │91.01.25│黃瑩翠  │
│    │      │                                    │91.08.06│        │
├──┼───┼──────────────────┼────┼────┤
│○四│陳蔡秀│同右                                │91.01.25│黃瑩翠  │
│    │桃    │                                    │91.08.06│        │
├──┼───┼──────────────────┼────┼────┤
│○五│陳凰山│同右                                │91.01.25│黃瑩翠  │
│    │      │                                    │91.06.28│        │
├──┼───┼──────────────────┼────┼────┤
│○六│陳榮展│同右                                │91.01.25│黃瑩翠  │
│    │      │                                    │91.07.02│        │
├──┼───┼──────────────────┼────┼────┤
│○七│黃瑩翠│同右                                │91.01.25│黃瑩翠  │
│    │      │                                    │91.06.28│        │
└──┴───┴──────────────────┴────┴────┘
附表四
┌──┬───┬──────────────────┬────┬────┐
│編號│姓名  │遷入地址                            │遷入日期│辦理人  │
│    │      │                                    │遷出日期│        │
├──┼───┼──────────────────┼────┼────┤
│○一│楊純和│高雄市苓雅區○○○路六十二號        │91.02.06│乙○○  │
│    │      │                                    │91.06.14│        │
├──┼───┼──────────────────┼────┼────┤
│○二│楊秀麗│同右                                │91.02.06│乙○○  │
│    │      │                                    │92.02.13│        │
├──┼───┼──────────────────┼────┼────┤
│○三│陳靜玲│同右                                │91.02.07│乙○○  │
│    │      │                                    │91.06.19│        │
├──┼───┼──────────────────┼────┼────┤
│○四│李桂蘭│同右                                │91.02.07│乙○○  │
│    │      │                                    │91.06.25│        │
├──┼───┼──────────────────┼────┼────┤
│○五│李全忠│同右                                │91.02.07│乙○○  │
│    │      │                                    │91.06.25│        │
└──┴───┴──────────────────┴────┴────┘
附表五
┌──┬───┬──────────────────┬────┬────┐
│編號│姓名  │遷入地址                            │遷入日期│辦 理 人│
│    │      │                                    │遷出日期│        │
├──┼───┼──────────────────┼────┼────┤
│○一│蘇平本│高雄市苓雅區○○○路一○三號        │91.01.31│乙○○  │
│    │      │                                    │92.03.04│        │
├──┼───┼──────────────────┼────┼────┤
│○二│黃麗珠│同右                                │91.01.31│乙○○  │
│    │      │                                    │92.03.04│        │
├──┼───┼──────────────────┼────┼────┤
│○三│郭吉錄│同右                                │91.01.29│郭吉錄  │
│    │      │                                    │91.06.10│        │
├──┼───┼──────────────────┼────┼────┤
│○四│郭黃牡│同右                                │91.01.29│郭吉錄  │
│    │丹    │                                    │91.06.10│        │
├──┼───┼──────────────────┼────┼────┤
│○五│郭秀婷│同右                                │91.01.29│郭吉錄  │
│    │      │                                    │91.06.10│        │
├──┼───┼──────────────────┼────┼────┤
│○六│張瑞綺│同右                                │91.02.05│乙○○  │
│    │      │                                    │91.06.19│        │
├──┼───┼──────────────────┼────┼────┤
│○七│吳珺玉│同右                                │91.02.05│乙○○  │
│    │      │                                    │91.07.16│        │
├──┼───┼──────────────────┼────┼────┤
│○八│張瑞雯│同右                                │91.01.25│乙○○  │
│    │      │                                    │91.07.16│        │
└──┴───┴──────────────────┴────┴────┘
